【裁判字號】    91,交訴,124
【裁判日期】    920211
【裁判案由】    業務過失致死等
【裁判全文】
臺灣高雄地方法院刑事判決                        九十一年度交訴字第一二四號
    公  訴  人  臺灣高雄地方法院檢察署檢察官
    被      告  乙○○  男  三.
    選任辯護人  蘇精哲  律師
                鄭銘仁  律師
                許惠珠  律師
右列被告因業務過失致死案件，經檢察官提起公訴（九十年度偵字第一五七九八號、
九十一年度偵字第三０八三號），本院判決如左：
    主  文
乙○○從事業務之人，因業務上之過失致人於死，處有期徒刑伍月，如易科罰金，以
參佰元折算壹日。
    事  實
一、乙○○考領有大型車駕駛執照，並以駕駛大貨車為業，係從事業務之人，曾於民
    國八十八年間因業務過失致死案件，經臺灣台南地方法院判處有期徒刑一年六月
    ，緩刑四年確定，仍不知警惕，復於緩刑期內之九十年八月二十一日上午七時十
    分許，本應注意車輛行駛時，駕駛人應注意車前狀況，並隨時採取必要之安全措
    施，而當時天氣晴朗、日間自然光線、視距良好、路面乾燥、無障礙或其他缺陷
    ，依其智識、能力，亦無不能注意之情事，竟疏未注意，駕駛車號ＫＺ—四二二
    號藍色貨櫃曳引車後掛車號ＮＴ—０六號尾車，上載二只二十尺貨櫃（顏色前綠
    、後白），其中一只係空櫃，總重三十五公噸，以七十公里時速在外側車道沿國
    道一號高速公路北向行駛，途經該路段三四三公里一００公尺處（該路段北向係
    二線道，僅有內、外二車道），乙○○為閃避自內側車道突然變換至外側車道之
    某不詳銀白色雅哥自小客車，因未採取必要之閃煞安全措施，先不慎失控駛向路
    肩，撞擊公路外側水泥護欄後，往內拖行約八十公尺，適有陳技榮駕駛車號ＫＰ
    —七六０號黃色貨櫃曳引車後掛車號ＶＺ—九六尾車，上載綠色長榮公司貨櫃一
    只，總重三十五公噸，跟隨在乙○○貨櫃車後方外側車道，原應注意大型汽車行
    駛高速公路，時速為七十公里至八十公里時，前後兩車應分別保持五十公尺至六
    十公尺之安全距離，竟疏未保持適當車距及注意車前狀況；又恰有甲○○駕駛車
    號ＸＰ—三四七號綠色貨櫃曳引車後掛車號ＱＹ—Ｙ８尾車，上載藍色空貨櫃一
    只，總重十七公噸，為超越陳技榮之貨櫃車，在內側車道以八十五公里時速同向
    行駛至陳技榮所駕駛貨櫃車之相對位置，原應注意前後兩車須保持約六十五公尺
    之安全距離，亦疏未保持適當車距及注意車前狀況。當乙○○所駕駛載有二只貨
    櫃之體積龐大貨櫃車，擦撞路邊護欄後往左側外側車道拉回時，駕駛上開大貨車
    行駛於後方外側車道之陳技榮及甲○○在慣性及重力雙重作用且未保持安全車距
    之情況下，無法及時煞停而繼續往前撞及乙○○車頭左方側面，乙○○所駕大貨
    車因先撞及路邊護欄又遭陳技榮、甲○○推撞，藍色車頭遂與後掛尾車脫離並使
    尾車所載貨櫃翻覆壓毀乙○○之車頭，陳技榮及甲○○所駕大貨車車頭則進一步
    推撞乙○○大貨車所載綠色貨櫃底部致其黃色及綠色車頭全毀，分別導致致甲○
    ○受有下腹部挫傷、右下肢撕裂傷及擦挫傷、頭部外傷腦震盪、右手、左手背、
    左下腿、左足挫擦傷之傷害，陳技榮則因胸腹部部外傷、內出血，送醫不治，於
    同日上午七時三十七分死亡。
二、案經國道公路警察局第五警察隊報告及甲○○訴由台灣高雄地方法院檢察署檢察
    官偵查起訴。
    理  由
一、訊據被告乙○○對於右揭時、地因駕車不慎發生車禍，致甲○○受傷、陳技榮死
    亡等情均不諱，並繪有當時車輛行進方向相對位置圖附卷可稽（偵卷九十年度相
    字第一四二０號），且有內政部警政署國道公路警察局道路交通事故調查報告表
    、現場及車輛照片共四十四張、高速公路岡山收費站南向地磅車輛超載資料及處
    理紀錄表在卷可稽，而甲○○因本件車禍受有傷害之事實，經甲○○提出高新醫
    院、大東醫院診斷證明書影本為憑；陳技榮因本件車禍致受胸腹部外傷及胸腹部
    內出血而死亡之事實，則經臺灣高雄地方法院檢察署檢察官督同法醫師相驗明確
    ，並有相驗屍體證明書、驗斷書各一份在卷可佐。按車輛行駛時，駕駛人應注意
    車前狀況及兩車併行之間隔，並隨時採取必要之安全措施，道路交通安全規則第
    九十四條第三項定有明文；而大型汽車行駛高速公路，前後二兩車間之行車距離
    ，在正常天候狀況下，時速七十公里、八十公里、九十公里時，應分別保持五十
    公尺、六十公尺及七十公尺之安全距離，高速公路交通管制規則第六條第一項亦
    有明文。被告既已領有駕駛執照，其駕車自應注意上述道路交通安全規定，且依
    當時情狀，並無不能注意之情事，竟疏未注意，在發現前方變換車道之車輛時，
    未採取必要而適當之閃煞安全措施，其顯有過失；而被害人陳技榮、告訴人甲○
    ○亦均考領有大型車駕駛執照，並均以駕駛大貨車為業，亦無不知上開規定之理
    ，依現場照片及內政部警政署國道公路警察局道路交通事故調查報告表所顯示之
    三車相對位置及撞擊情形，亦足見其二人疏未保持安全車距並注意車前狀況，對
    於本件車禍事故之發生亦與有過失。本案經送台灣省高屏澎區車輛行車事故鑑定
    委員會及台灣省車輛行車事故覆議鑑定委員會覆議結果，雖均同認被告乙○○駕
    駛貨櫃車失控撞及護欄橫於車道，為本件肇事原因，陳技榮與甲○○各駕營大貨
    車無肇事因素等情，有前開委員會鑑定意見書及公函附卷可參，然前開鑑定意見
    漏未參酌被告失控撞擊路邊護欄後拉回外側車道，始與被害人陳技榮、告訴人甲
    ○○發生撞擊等情，而依常理判斷，被告車速於撞及護欄後必因摩擦力而減慢，
    由現場照片觀之，被告所駕車輛既係遭被害人與告訴人自左側撞及且停止於被害
    人、告訴人之大貨車前方，則被告於擦撞護欄前應係行駛於被害人及告訴人前方
    甚明。而被害人與告訴人因煞車不及撞及自路肩拉回之被告大貨車，依經驗法則
    推論，亦顯有疏未保持安全距離之情，是前開鑑定及覆議意見認陳技榮與甲○○
    無肇事因素一節，為本院所不採。再查，被害人甲○○、陳技榮因本件車禍事故
    分別受傷及死亡之結果，其與被告之過失行為間，顯具有相當因果關係。綜上所
    述，本件事證已臻明確，被告過失犯行堪以認定，應依法論科。
二、核被告所為，係犯刑法第二百八十四條第二項前段業務過失傷害罪及第二百七十
    六條第二項之業務過失致人於死罪。被告一過失駕車行為，導致甲○○、陳技榮
    分別受傷及死亡，同時觸犯上開二罪名，係想像競合犯，應依刑法第五十五條之
    規定，從一重之業務過失致死罪處斷。被告八十八年間因過失致死案件，經法院
    判處有期徒刑一年六月，緩刑四年確定，有判決書、台灣高等法院被告全國前案
    紀錄表、台灣高雄地方法院檢察署刑案資料查註紀錄表各一份在卷可參，其仍不
    知警惕，謹慎駕車，復於緩刑期內駕車肇事致人死傷，爰審酌被告就本件車禍發
    生之過失程度，被害人陳技榮及告訴人甲○○亦應負部分之過失責任，及被告事
    發後已與被害人陳技榮之家屬丙○○達成民事和解，有和解書一份在卷可參，並
    經證人丙○○到庭證述明確，迄未與告訴人甲○○達成民事和解等一切情狀，量
    處如主文所示之刑及諭知易科罰金之折算標準，以資懲儆。
據上論斷，應依刑事訴訟法第二百九十九條第一項前段、刑法第二百七十六條第二項
、第二百八十四條第二項前段、第五十五條、第四十一條第一項、罰金罰鍰提高標準
條例第一條前段、第二條，判決如主文。
本案經檢察官莊榮松到庭執行職務。
中    華    民    國    九十二    年      二      月        十一        日
                              臺灣高雄地方法院刑事第二庭
                                      法  官    葉啟洲
右正本證明與原本無異。
如不服本判決，應於判決送達後十日內，向本院提出上訴狀。
                                      書記官    蔡語珊
中    華    民    國    九十二    年      二      月        十二        日
附錄法條：
中華民國刑法第二百七十六條
因過失致人於死者，處二年以下有期徒刑、拘役或二千元以下罰金。
從事業務之人，因業務上之過失犯前項之罪者，處五年以下有期徒刑或拘
役，得併科三千元以下罰金。
刑法第二百八十四條
因過失傷害人者，處六月以下有期徒刑、拘役或五百元以下罰金，致重傷
者，處一年以下有期徒刑、拘役或五百元以下罰金。
從事業務之人，因業務上之過失傷害人者，處一年以下有期徒刑、拘役或
一千元以下罰金，致重傷者，處三年以下有期徒刑、拘役或二千元以下罰
金。


司法院資訊處製作；財團法人民間司法改革基金會備份。
